【裁判字號】    96,訴,4166
【裁判日期】    970131
【裁判案由】    偽造有價證券
【裁判全文】
臺灣板橋地方法院刑事判決              96年度訴字第4166號
公  訴  人  臺灣板橋地方法院檢察署檢察官
被      告  乙○○
指定辯護人  本院公設辯護人彭宏東
上列被告因偽造有價證券案件，經檢察官提起公訴（96年度偵字
第26065 號），本院判決如下：
    主  文
乙○○意圖供行使之用，而偽造有價證券，處有期徒刑壹年柒月
。緩刑貳年。附表所示偽造之本票壹紙沒收。
    事  實
壹、乙○○前於民國96年1 月23日晚間10時30分許，向林福祿租
    用車牌號碼YY-7708 號自用小客車，約定租期3 日，每日租
    金新臺幣（下同）1500元，詎不慎於臺北縣樹林市○○街附
    近失竊（嗣經林福祿於96年6 月27日晚間7 時30分許，在臺
    北縣板橋市○○路附近尋獲），致未能按期返還車輛，遭林
    福祿告訴涉犯刑法侵占罪嫌（經臺灣板橋地方法院檢察署檢
    察官於96年9 月11日以96年度偵字第17514 號為不起訴處分
    確定）。乙○○於前開侵占案件偵查中，明知未經其父甲○
    ○同意或授權，竟意圖供行使之用，於96年5 月14日，在臺
    灣板橋地方法院檢察署偵查庭外，以林福祿提供之空白商業
    本票，在其發票人欄內偽造甲○○之署名1 枚，足生損害於
    甲○○本人，並填具發票日、付款日及票面金額，以此方式
    ，偽造附表所示本票1 紙後，交付林福祿作為擔保，而行使
    之。嗣因乙○○遲未清償債務，林福祿乃提起民事訴訟請求
    給付租金，經甲○○否認其票據真正，始悉上情。
貳、案經林福祿訴由臺灣板橋地方法院檢察署檢察官偵查起訴。
    理  由
壹、林福祿於檢察事務官調查中所為陳述之證據能力：
    按被告以外之人於審判外之言詞或書面陳述，除法律有規定
    者外，不得作為證據，刑事訴訟法第159 條第1 項定有明文
    。而被告以外之人於審判外之陳述，經當事人於審判程序同
    意作為證據，法院審酌該言詞陳述或書面陳述作成時之情況
    ，認為適當者，得為證據，則為同法第159 條之5 第1 項所
    明定。經查：林福祿於檢察事務官調查中所為陳述，雖係本
    案被告乙○○以外之人於審判外之陳述，惟被告及辯護人於
    本院審判程序同意作為證據（見本院97年1 月17日審判筆錄
    ），本院審酌其言詞陳述之情況，認為適當，應認有證據能
    力。
貳、認定犯罪事實之證據及理由：
一、上揭事實，業據被告於檢察事務官詢問及本院審理時坦承不
    諱，核與證人林福祿於檢察事務官詢問時證述之情節相符，
    且有附表所示本票影本、臺灣板橋地方法院檢察署檢察官96
    年度偵字第17514 號不起訴處分書各1 件附卷可資佐證，足
    認被告前揭不利於己之自白與事實相符。綜上，本案事證明
    確，被告犯行堪予認定。
二、核被告所為，係犯刑法第201 條第1 項之偽造有價證券罪。
    。被告偽造甲○○署名，為偽造有價證券之階段行為，其行
    使偽造有價證券之低度行為，則為偽造之高度行為所吸收，
    均不另論罪。又被告所犯偽造有價證券罪為最輕本刑3 年以
    上有期徒刑之罪，茲以被告係因租用之車輛失竊，乃以甲○
    ○名義簽發本票交林福祿收執，作為擔保，非為圖得不法利
    益，迨林福祿尋獲該車，被告即與之協議其租賃期間計算至
    車輛尋獲日，有協議書1 件在卷足稽，並於林福祿起訴請求
    給付租金之際，經調解成立，承諾給付298900元，使林福祿
    取得執行名義，有本院板橋簡易庭96年度板簡調字第491 號
    調解筆錄1 件存卷為憑，顯無逃避個人債務之意，依其犯罪
    情狀，客觀上顯可憫恕，倘科以最低度刑，仍嫌過重，是依
    刑法第59條規定酌減其刑。爰審酌被告犯罪之動機、目的、
    手段及其偽造有價證券之數量、金額，兼衡本票為金融交易
    重要工具，被告未經授權，擅自以甲○○為發票人簽發本票
    ，持以行使，對票據流通、金融秩序所肇危害，暨被告犯後
    坦承犯行，非無悔意，態度良好等一切情狀，量處如主文所
    示之刑，資為懲儆。末查，被告前未曾因故意犯罪受有期徒
    刑以上刑之宣告，有臺灣高等法院被告前案紀錄表可參，因
    所租用車輛不慎失竊，一時失慮，以其父甲○○名義簽發本
    票，致罹刑典，所偽造之本票除供擔保外，其本人並未因此
    獲得何種不法利益，事後已得甲○○諒解，經甲○○於本院
    審理時表明不願追究之意（見本院97年1 月17日審判筆錄）
    ，並與林福祿達成和解，如數清償積欠之款項，有和解書1
    件可佐，經此刑之宣告後，應知所警惕，而無再犯之虞，本
    院因認所宣告之刑以暫不執行為適當，併予宣告緩刑2 年，
    以勵自新。
三、附表所示本票1 紙，為偽造之有價證券，不問屬於犯人與否
    ，應依刑法第205 條規定沒收之。前開本票既經沒收，其上
    偽造之甲○○署名1 枚，即毋庸另行宣告沒收，附此敘明。
據上論斷，應依刑事訴訟法第299 條第1 項前段，刑法第201 條
第1 項、第205 條、刑法第59條、第74條第1 項第1 款，刑法施
行法第1 條之1 第1 項、第2 項前段，判決如主文。
本案經檢察官張誌洋到庭執行職務。
中    華    民    國    97    年    1     月    31    日
                        臺灣板橋地方法院刑事第四庭
                            審判長法  官  許  政  賢
                                  法  官  吳  冠  霆
                                  法  官  廖  怡  貞
以上正本證明與原本無異。
如不服本判決，應於判決送達後10日內，向本院提出上訴狀，上
訴於臺灣高等法院（須附繕本）。
                                  書記官  林  惠  齡
中    華    民    國    97    年    1     月    31    日
附錄本案論罪科刑法條全文
中華民國刑法第201條
（有價證券之偽造變造與行使罪）
意圖供行使之用，而偽造、變造公債票、公司股票或其他有價證
券者，處3 年以上10年以下有期徒刑，得併科3000元以下罰金。
行使偽造、變造之公債票、公司股票或其他有價證券，或意圖供
行使之用，而收集或交付於人者，處1 年以上7 年以下有期徒刑
，得併科3000元以下罰金。
┌──────────────────────────┐
│附表                                                │
├─────┬──────┬─────┬───────┤
│本票號碼  │發票日期    │發票人    │票面金額      │
├─────┼──────┼─────┼───────┤
│TH0000000 │96年5 月14日│甲○○    │新臺幣20萬元  │
└─────┴──────┴─────┴───────┘


司法院資訊處製作；財團法人民間司法改革基金會備份。
